【裁判字號】    89,易緝,192
【裁判日期】    900228
【裁判案由】    詐欺
【裁判全文】
臺灣桃園地方法院刑事判決                        八十九年度易緝字第一九二號
    公  訴  人  臺灣桃園地方法院檢察署檢察官
    被      告  甲○○
右列被告因詐欺案件，經檢察官提起公訴（八十五年度偵字第一０三六九號），本院
判決如左：
    主  文
甲○○無罪。
    理  由
一、公訴意旨略以：被告甲○○明知其已無清償借款之能力，竟基於意圖為自己不法
    所有之概括犯意，先於民國八十四年九月間，向告訴人丁○○佯稱：其需款孔急
    ，請求丁○○將其所參加由案外人詹麗碧所招集之民間互助會借其標會，並言明
    嗣後該互助會死會之會款由其負責繳付予會首詹麗碧，使告訴人丁○○信以為真
    ，並進而陷於錯誤，同意將前揭互助會借予被告甲○○標用，被告甲○○於標得
    前揭會款新臺幣（下同）一百萬元後，為使告訴人丁○○不疑有詐，並取得告訴
    人丁○○之信任，均如期給付一、二期死會會款後，復於民國八十四年十一月間
    向告訴人丁○○佯稱：其需款孔急，請求告訴人丁○○再將其所參加由案外人蔡
    富英所招集之民間互助會借其標會，並言明嗣後該互助會之死會會款由其負責繳
    付予會首，使告訴人丁○○再陷於錯誤，再將前揭互助會借予被告甲○○標得三
    十一萬元；被告甲○○於八十五年一月三十日，標得其所參加由案外人王敬聖所
    招集之民間互助會會款總計達一百萬元，因會首王敬聖要求其須開立本票供擔保
    ，始願交付會款，被告甲○○乃於前揭意圖為自己不法所有之犯意，向丙○○佯
    稱：其人在南部無法北上，由告訴人丙○○先簽發以其為發票人，面額為一百萬
    元之本票乙紙交予王敬聖，待其北上，再以其簽發之本票予以換回，使告訴人丙○○信以為真，簽發以其為發票人，面額為一百萬元之本票交予王敬聖，而甲○○於取得會款後，則逃逸無蹤，並自八十五年四月間起，停止繳納其向丁○○所
    借標前揭兩互助會之會款，告訴人丁○○及丙○○始知受騙，因認被告涉犯刑法
    第三百三十九條第一項詐欺取財罪之罪嫌。
二、公訴人認被告甲○○涉犯右揭罪嫌，無非以被告屨經傳喚並不到庭，且右開犯罪
    事實，業據告訴人丁○○及丙○○指述綦詳，並有前揭互助會會單一份及清償付
    款證明三份影本附卷可稽，為其論據。
三、按刑事訴訟法上所謂認定犯罪事實之證據，係指足以認定被告確有犯罪行為之積
    極證據而言，該項證據自須適合於被告犯罪事實之認定，始得採為斷罪資料，最
    高法院著有二十九年上字第三一０五號判例可資參照；又不能證明被告犯罪者，
    應諭知無罪之判決，刑事訴訟法第三百零一條第一項亦定有明文。次按詐欺罪之
    成立，必須被害人因行為人施用詐術而陷於錯誤，致為財物之交付或使行為人因
    而得財產上不法利益，始足當之。若行為人於行為之初，非有欺罔之行為，要與
    詐欺罪無關，又按所謂以詐術使人交付財物，必須被詐欺人因其詐術而陷於錯誤
    ，若其所用之方法，不能認為詐術，亦不致使人陷於錯誤，即不構成該罪，最高
    法院箸有四十六年台上字第二六０號判例可資參照。訊據被告甲○○固坦認有向
    丁○○借標前開互助會，及要求丙○○以其名義簽發面額一百萬元本票乙紙交付
    會首王敬聖供擔保，惟堅決否認有右揭詐欺犯行，辯稱：其與丁○○原本是同事
    ，自八十三年間起二人就有金錢往來，之前之借款款都有清償，後來是因為伊之
    前夫乙○○欠了地下錢莊五百多萬，要我標會幫他還錢，他說他會幫我繳死會的
    會錢，但後來他並沒有幫我還錢，後來乙○○說我與他離婚，債權人才不會找到
    他，他才能賺錢，他就帶我到南部去躲債，後來高崇就跟別的女人結婚，且留下
    二個小孩讓其獨立扶養，所以才無力一次清償債務，而丙○○係透過其姐丁○○
    介紹認識的，伊並未有詐騙丁○○、丙○○之意思等語。
四、經查：（一）被告甲○○自八十三年間起與告訴人丁○○間就有金錢往來，之前
    之借款款都有清償，且被告甲○○係徵得告訴人丁○○、丙○○同意後始借用告
    訴人丁○○上開互助會標取會款，復經由告訴人丁○○之介紹始認識其妹即另一
    告訴人丙○○始認識，並由告訴人丙○○簽發面額一百萬元之本票供會首王敬聖
    擔保等情，業據告訴人丁○○於本院訊問時陳稱在卷（見本院九十年一月十二日
    筆錄），且告訴人丙○○於偵查中亦陳稱：伊與甲○○都是互助會會員，甲○○
    有私底下徵求我們讓其標會，後來伊有代墊一０八萬元及借給甲○○八十萬元等
    語，足見被告甲○○係徵得告訴人丁○○、丙○○之同意後始借標渠二人之互助
    會，而告訴人丁○○係因與被告甲○○原為舊識，之前即有金錢往來，且被告甲○○之前之借款均有清償，而取得告訴人丁○○之信賴，始同意將上述互助會借
    予被告甲○○標取，又告訴人丙○○係經由其姐即告訴人丁○○之介紹而認識被
    告甲○○，且被告甲○○借標告訴人丙○○係經過其同意，顯見告訴人丙○○係
    信賴其姐丁○○，始同意將其互助會藉由被告甲○○標取，顯見被告甲○○並未
    對告訴人丁○○、丙○○施用詐術，使渠二人限於錯誤無訛。又被告甲○○將其
    上開借標所得之互助會款，代其前夫乙○○清償三百九十七萬元債務，亦有證人
    乙○○八十五年三月二十五日出據之書據乙紙在卷足憑，益見被告甲○○係將借
    標之互助會款代其前夫清償債務，而其夫又不願負擔清償該債務，被告甲○○始
    週轉不靈，並非於借標互助會之初即為無資力之人甚明，足見被告甲○○上開所
    辯，顯非子虛，應堪採信。再者被告於本院審理時亦從不否認有積欠告訴人丁○○、丙○○上開債務，且表示願意分期付款償還告訴人等情，足見被告甲○○並
    無不法所有之意圖甚明。（二）雖證人即甲○○之前夫乙○○到庭證稱：甲○○
    根本沒有把錢交給伊，亦未代其清償債務，甲○○在外面的金錢往來債務我都不
    清楚云云，然被告甲○○確有代證人乙○○清償債務，已如前述，且證人乙○○
    與被告甲○○均係王敬聖所召集上開互助會之會員，亦有互助會單乙紙在卷足憑
    ，顯見證人乙○○與被告甲○○有共同參與他人所召集之互助會，是其所證稱不
    知被告在外之金錢往來，委無足採，足見證人乙○○上開證詞與事實不符，不足
    採信。又告訴人丁○○、丙○○雖又指稱代被告甲○○向債權人王敬聖、詹麗碧
    清償渠等二人借給被告甲○○標取之互助會會款，並提出清償證明三紙為證，然
    被告甲○○亦供認確有積欠告訴人二人上開債務，已如前述，是該清償證明二紙
    亦僅能證明被告甲○○有積欠告訴人二人金錢債務，並無法作為認定被告有詐欺
    告訴人二人犯行之積極證據。揆諸上開說明，被告甲○○所為與刑法詐欺罪之構
    成要件尚屬有間，要無成立上開罪名之餘地。縱上所述，本件係屬民事糾葛問題
    ，並無其他積極證據，足資證明被告甲○○涉有任何公訴人提起公訴犯行，尚難
    令負詐欺罪責，是既不能證明被告犯罪，爰依首開法條之規定，諭知被告無罪之
    判決。
據上論斷，應依刑事訴訟法第三百零一條第一項，判決如主文。
本案經檢察官周懷廉到庭執行職務。
中      華      民      國      九十    年      二      月    二十八    日
                                臺灣桃園地方法院刑事第四庭
                                      法  官   邱滋杉
右正本證明與原本無異。
如不服本判決，應於判決送達後十日內向本院提出上訴狀( 應附繕本 )，上訴於
臺灣高等法院。
                                      書記官   董淵順
中        華        民        國   九十   年   三   月    八    日


司法院資訊處製作；財團法人民間司法改革基金會備份。
